【裁判字號】    91,上更(一),229
【裁判日期】    920409
【裁判案由】    重傷害
【裁判全文】
臺灣高等法院臺中分院刑事判決              九十一年度上更（一）字第二二九號
    上  訴  人
    即  被  告  丙○○
    選任辯護人  張豐守
                張淑琪
右上訴人因重傷害案件，不服台灣南投地方法院中華民國八十八年八月三十日第一審
判決（民國八十八年度訴字第四八號，起訴案號：台灣南投地方法院檢察署民國八十
七年度偵字第五五三三號），提起上訴，經最高法院發回更審，本院判決如左：
    主  文
原判決撤銷。
丙○○無罪。
    理  由
一、公訴意旨略以：丙○○曾於民國八十四年間，因懷疑乙○○與其妻有染，而以電
    瓶水傷害乙○○，因和解而為南投地方法院判決不受理在案。因而心生不滿，於
    八十七年十一月五日下午十時許，基於重傷害之故意，持裝有液體硫酸之紅色塑
    膠桶前往南投縣草屯鎮○○街八七號乙○○住處，適乙○○正駕駛車牌號碼ＲＦ
    ─６７２２號汽車搭載其太太返家，正欲停放車庫倒車而將汽車車窗放下轉頭向
    外看時；丙○○見狀即持液體硫酸往乙○○身上潑撒，致乙○○頭部、臉部、頸
    部、背部、前胸、會陰臀部、左大腿、左小腿及右大腿二至三度灼傷，約百分之
    七十五總體表面積受傷，案經乙○○訴請南投縣警察局報請偵辦，因認丙○○涉
    有刑法第二百七十八條第一項之使人受重傷罪嫌等語。
二、按犯罪事實應依證據認定之，無證據不得推定其犯罪事實；又不能證明被告犯罪
    者，應諭知無罪之判決；刑事訴訟法第一百五十四條、第三百零一條第一項分別
    定有明文。次按告訴人之告訴，係以使被告受刑事訴追為目的，是其陳述是否與
    事實相符，仍應調查其他事實以資審認，始得為不利被告之認定，最高法院亦於
    五十二年著有臺上字第一三○○號判例。再按犯罪事實之認定，應憑真實之證據
    ，倘證據是否真實尚欠明確，自難以擬制推測之方法，為其判斷之基礎；而認定
    犯罪事實之證據係指足以認定被告確有犯罪行為之積極證據而言，該項證據自須
    適合於被告犯罪事實之認定，始得採為斷罪資料；且刑事訴訟上證明之資料，無
    論其為直接或間接證據，均須達於通常一般之人均不致有所懷疑，而得確信其為
    真實之程度，始得據為有罪之認定，若其關於被告是否犯罪之證明未能達此程度
    ，而有合理懷疑之存在，致使無從形成有罪之確信，根據「罪證有疑，利於被告
    」之證據法則，即不得遽為不利被告之認定，亦均有最高法院五十三年臺上字第
    六五六號、二十九年上字第三一○五號、七十六年度臺上字第四九八六號等判例
    可資參佐。
三、本件公訴人認被告涉有重傷害乙○○罪嫌，無非係以被告涉犯之上開犯行，業據
    告訴人乙○○（以下簡稱告訴人）於警訊中指述歷歷，核與證人鄭素英即告訴人
    太太於警訊證述情節相符，告訴人於八十七年十一月五因灼傷而前往全民醫院急
    診治療，有該院診斷證明可稽，至被告所稱當日其與友人共同飲酒、打牌後，至
    派出所吃宵夜之辯詞，業經命警員前往查證各該證人，復於偵查中傳訊陳永昇、
    徐玉文、黃智成及被告姊姊黃賴吐玉到庭所證，均與被告辯詞相左，足見被告所
    辯應屬卸責之詞，不足採信，且被告平日係以小貨車或機車代步，由國姓鄉○○
    ○路程僅約十餘分鐘，被告如於八十七年十一月五下午八、九時許，離開被告姊
    姊家中往草屯鎮，再於下午十時許持硫酸潑撒告訴人，於時間及路程上均屬充裕
    ，此外，復有現場相片十一紙可稽等情為論據。
四、訊據上訴人即被告丙○○（以下簡稱被告）堅決否認有右揭重傷害之犯行，辯稱
    ：伊當日與朋友在南投縣國姓街中正路一段二二六號即伊姐姐黃賴吐玉家中飲酒
    、打麻將，後約晚上九時左右離開伊姐姐家，就騎機車前往伊大哥賴枝財兒子賴
    祐伯位於國姓鄉○○路住處，與死者賴祐伯大哥賴祐祥及二哥賴祐祺一同處理喪
    事，告一段落後，三人即至至隔鄰賴祐伯二姊賴雪琴所開薑母鴨店吃宵夜即幫忙
    處理喪事，一直到晚上十一時左右，伊太太下課返家，才與伊一起回家，伊並未
    前往草屯對告訴人潑灑硫酸，而伊前於八十三年十二間以電瓶水潑灑告訴人，既
    已和解結案三、四年，與告訴人亦早無接觸，豈會再有動機對告訴人潑灑硫酸等
    語。經查：
(一)告訴人之妻鄭素英固於八十七年十一月十八日最初警訊指稱「（你先生（乙○○
    ）被丙○○當時潑灑硫酸之狀況，是否妳在場，請述狀況）有在場，我先生當
    時在倒車（ＲＦ─６７２２號）丙○○就匆忙手持桶子內有硫酸，向我先生乙○
    ○潑灑。我當時看得很清楚。」，惟告訴人於警訊則指稱：「我開車載伊太太（
    即鄭素英）由外返家，到了家門口時，我太太因急於上廁所，所以先進屋內，我
    在屋外欲將車駛入屋內，正在倒車時（車窗搖下頭伸出車外向後看），突然看見
    丙○○提著紅色小塑膠水桶向我潑灑硫酸後立即逃逸：：：我被潑灑硫酸後，因
    疼痛萬分，我一直大聲喊叫，故鄰居及我太太跑來救我，並打電話叫救護車送醫
    」（見偵查卷第十頁、第八頁反面），是證人鄭素英先是稱在場並看得很清楚，
    但其先生即告訴人稱當時鄭素英已先進屋內，係聞聲始跑出，則二者所述已大
    相逕庭；雖證人鄭素英嗣於原審改稱「我從廁所出來確實有看到」，後又稱「我
    是先到裏面開燈，並出來看我先生倒車，因車子停車不易，我還沒去上廁所」，
    再於原審勘驗現場時指稱「當時家裏燈全開，我跑出來後，有看到被告（特徵前
    額較禿），追至門外後，該人即往中正路左轉逃逸，：：：所看到的是該人之側
    面」（見原審卷第二十三頁、第四十七頁反面、二十九頁反面），及至本次更審
    經辯護人詰問時，一會稱「我看到歹徒往我丈夫身上淋下去，所以我才會看到他
    拿的是紅色桶子」，一會又稱「我沒看清他潑淋硫酸的動作，但潑淋硫酸後我聽
    到我丈夫叫一聲之後，歹徒轉身要離去時，我剛好看到歹徒的側面及他的桶子」
    （見本院更一審卷一第五十二頁），其事後之說詞亦不一致；況依告訴人於原審
    經辯護人詰問「所見潑硫酸之人其面有無帶安全帽、口罩等及作案時間、現場有
    無其他證人、車子是否停住」等問題時，答稱「沒帶安全帽、口罩，作案時間約
    為五秒至十秒，車子慢慢滑行，沒有其他證人」等語，又依原審勘驗現場筆錄記
    載「：：如站在被害人家中木板門（廁所所在）位置光較暗，對被害人所稱潑
    酸之人位置較難辨認」，則以歹徒作案時間僅五、六秒而已之時間，鄭素英如聞
    聲始跑出門外，依前揭勘驗現場之結果，其是否能看清歹徒容貌甚或背影，亦非
    無疑；次查證人即住於告訴人對面之蔡春成，於原審囑託草屯警察分局訪查目擊
    證人時陳稱「沒有看見何事，只是聽到有人呼救聲，然後看見該址所住之人乙○
    ○一人來到我家門口開水龍頭沖自己身體，乙○○之後又跑到我的浴室沖水後又
    叫幫我打一一九叫救護車，我亦打一一九救護車把他載走」（此談話筆錄附於原
    審卷第九十三頁），由蔡春成上開證詞，除令人懷疑告訴人被潑淋硫酸之現場是
    否即如其所稱係在自家門口外，似更顯示告訴人被潑淋硫酸時其太太鄭素英並未
    在場。否則，何以告訴人不就近進入自家屋內沖洗，又何以其太太鄭素英未陪同
    至蔡春成家沖洗，又何以未要其太太叫救護車？雖蔡春成於本次更審改稱乙○○
    到我家沖水時他太太有跟著後面進到我家，他小孩也有跟著來我家云云，然此不
    僅與其於本院前審結證所稱「（當時鄭素英在何處？）我不知道，我聽到是潑硫
    酸很急其他的事我不清楚」（見本院上訴卷第九四頁）相左，且與告訴人於本次
    更審審理時所稱「（你被潑淋硫酸時你子女在家？）我不知他們是在家的樓上，
    或在附近朋友的家，我不清楚」「（你被潑淋硫酸後你子女有趕出來？）短時間
    沒有，只有我太太及鄰居出來幫忙」，就當時告訴人之小孩是否在場乙節亦顯著
    不同，足見蔡春成嗣於本次更審所稱告訴人去其處所沖洗硫酸時，其太太鄭素英
    在場云云，應非其原所見之事實。況參以證人即當時偵辦本案之草屯分駐所巡官
    李安景於本次更審調查時，本院訊以：「她（鄭素英）到派出所有說丙○○的特
    徵、或是什麼樣人或說他因何因潑被害人的硫酸？」，其結證稱「我記得她有說
    丙○○因何因潑被害人，但時間太久了我已忘記詳細確實的情形，我有問她如何
    知道潑硫酸者為被告，她有說她有去醫院看過她先生，她先生有用比的或其他的
    方法描述潑他硫酸者何人」（見本院更一卷一第一八一頁），由上開證詞益徵證
    人鄭素英於告訴人被潑淋硫酸時應未目睹歹徒之面貌甚而包括歹徒之側面，否則
    ，其於李安景巡官問其潑淋硫酸者之特徵等時，其何以未直接描述其所見潑淋硫
    酸者之面貌特徵，尚稱係去醫院探視其先生即告訴人時，始由告訴人用比的或其
    他方法得知之理？再查告訴人之最初警局偵訊筆錄，依負責偵辦之員警蔡文德所
    稱或係因告訴人受傷嚴重而遲至八十七年十一月十七日制作，但告訴人之妻鄭素
    英之最初警局偵訊筆錄遲亦至八十七年十一月十八日始制作（同日十六時開始
    制作，同日十七時二十分制作完成），有制作人李安景巡官蓋章之筆錄正本附於
    偵查卷內可稽（按另份附於請發拘票之聲字卷內之繕本筆錄雖載明訊問時間為八
    十七年十一月十六日十六時，但依其筆錄後載制作完成時間，顯見該繕本之訊問
    時間係事後所倒填），衡情如鄭素英確有當場目擊歹徒行兇，此一重要人證警方
    應會即早偵訊並制作筆錄，豈會於案發後十餘日並於制作完告訴人筆錄翌日始制
    作筆錄，由此更顯示鄭素英或即係聽聞告訴人之指述始為同樣指述潑淋硫酸者是
    被告，而實際上鄭素英並未目睹潑淋硫酸者之面貌。是綜上各情以觀，證人鄭素
    英關於指認被告係對告訴人潑淋硫酸之人之證詞，即不能據為被告不利之認定。
(二)告訴人於前揭最初警訊時指稱：「：：：我在屋外欲將車駛入屋內，正在倒車時
    （車窗搖下頭伸出車外向後看），突然看見丙○○提著紅色小塑膠水桶向我潑灑
    硫酸後立即逃逸：：：」，於本次更審時，辯護人詰問告訴人「潑淋硫酸的人你
    有看清他的面貌？」，告訴人答稱「有，我看到他的正面」；問：「他有戴安全
    帽或口罩？」，答稱「沒有」；問：「潑淋你硫酸時歹徒離你多遠？」，答以「
    他走到我的車門邊，由我頭上潑淋硫酸」等語（見本院更一卷一第五十三頁），
    一稱「向我潑灑硫酸」，一則稱「由我頭上潑淋硫酸」，兩者所述之被潑硫酸方
    式似已有不同；且依原審卷附之全民醫院診斷證明書及全民醫院函附之病歷紀錄
    固可見告訴人因遭潑灑硫酸，致其頭部、臉部、頸部、背部、前胸、會陰臀部、
    左大腿、左小腿及右大腿受到二到三度燒灼傷害，但由該等診斷證明書與全民醫
    院函附之病歷紀錄及原審卷第一０四、一０五頁告訴人補充告訴理由狀所附之八
    張照片顯示，告訴人應係身體（由頭臉至下身）左側受到硫酸潑淋或潑灑，否則
    如係正面（尤其臉部）受到硫酸潑淋或潑灑，以告訴人所受燒灼之嚴重，告訴人
    之眼睛當會亦受到嚴重灼燒，甚而失明情形，但告訴人之眼睛並未受相當之傷害
    ；參以偵查卷附告訴人之小自客車左前座與方向盤左側亦遭嚴重損壞，研判本件
    係告訴人於搖下車窗欲倒車或已停車完之瞬間，未及防備時猝然遭歹徒由車外往
    告訴人左側潑淋硫酸之可能性最大，如是，告訴人於遭潑淋硫酸後再轉頭欲看清
    歹徒之正面，理論上即屬不易。至告訴人自始並未指稱於遭潑淋硫酸時曾有躲閃
    ，則縱依警訊所稱「車窗搖下頭伸出車外向後看時，突然看見丙○○提著紅色小
    塑膠水桶向我潑灑」，依理，告訴人之臉部正面全面範圍尤其眼睛會受到重大灼
    傷，但依前揭傷勢並無此現象，故此種目擊之可能性應屬較少，從而，本件告訴
    人確否看清對其潑淋硫酸者之面貌即令人深至懷疑。
(三)依告訴人最初警訊（按該偵訊筆錄正本即有受命訊問人蔡文德簽名之筆錄，載明
    訊問時間為八十七年十一月十七日十七時，此份筆錄附於偵查卷；另份偵訊筆錄
    之繕本部分載明訊問時間為八十七年十一月十二日十五時，此份筆錄附於請發拘
    票之聲字卷內）稱「（你與丙○○是否認識？有無其他恩怨？）以前認識的朋友
    ，因為生意上（五、六年前）有一些衝突，懷恨在心，其實在三年前丙○○也潑
    過我一次硫酸，原本有告他，但因他找人求我不要告他故撤銷告訴，沒想到現在
    又潑我硫酸」，告訴人之妻鄭素英於最初警訊（八十七年十一月十八日十六時訊
    問）亦稱「（以前有無恩怨？）於八十三年十二月二十三日曾經有向我先生以電
    瓶水潑灑致灼傷乙次，而雙方因誤會而和解（疑他太太和我先生有愛昧關係）」
    「（八十三年傷害迄今事隔許久，為何會再次欲殺害妳先生？）大概是看我們上
    次之事可以和解，這次又發生可以再來和解，所以最近常打電話來騷擾，變本加
    厲來欺壓我們」等語，似均直指被告係因前於八十三年對告訴人潑電瓶水乙事，
    仍懷恨在心而犯此罪行，惟質諸被告堅決否認因之前之潑電瓶水案件仍心有不甘
    ，並辯稱既已和解，與告訴人即無往來，其有工作，不可能再做此事。經查被告
    於八十三年十二月間因懷疑告訴人乙○○與其妻眛關係，持電瓶水酸液潑告訴
    人致身體多處燙傷，經檢察官起訴後，因被告與當時之告訴人即鄭素英和解答允
    賠付新台幣七十萬元而由鄭素英撤回告訴，致原審法院於八十四年七月十四日判
    決公訴不受理確定，固為被告所是認，並經本院調取原審法院八十四年度易字第
    三六五號全卷可佐。然查被告於該案既坦承以電瓶水酸液潑告訴人之犯行，且嗣
    因與告訴人成立和解，也獲得法院判決公訴不受理，未再追訴其犯行；參諸告訴
    人乙○○與其妻鄭素英亦均承認嗣即未再與被告碰過面（見本院更審卷二第二三
    、二六頁），及被告之妻紀秀鳳於本院證稱：「（上次事件和解後被告或你或其
    他人有再提起潑電瓶水的事？）都沒有，我們夫妻感情很好」「（本件案發之前
    你去草屯同德家商上課，被告有質疑你是否有去草屯找告訴人或與他有聯繫？）
    無，因我與告訴人已沒有聯絡了，且我們夫妻感情也很好」等情，又無其他事證
    證明相隔三年多之後，被告與告訴人又有何事端發生，衡情被告是否會再生如此
    深之怨恨而對告訴人下此毒手，實亦令人至為懷疑。雖告訴人之妻鄭素英於前揭
    案發後逾十餘日之警訊時曾指稱「：：大概是看我們上次之事可以和解，這次又
    發生可以再來和解，所以最近常打電話來騷擾，變本加厲來欺壓我們」等語，但
    此與告訴人於前一日所接受之警訊並未提及被告對其等有電話騷擾乙事，已有不
    同，且告訴人夫妻除承認就被告電話騷擾乙事未向警方備案外，告訴人並稱不記
    得於本案發生時有向警方提及被告電話騷擾之事，鄭素英則稱沒有對警方提及被
    告電話騷擾之事（見本院更審卷二第二五、二七頁），又證人即承辦本案之員警
    施文村、蔡文德對告訴人本次遭潑淋硫酸於報案時，是否曾提及遭被告電話騷擾
    乙事分別結證稱「不記得」或「無」等語（見本院更審卷二第一０一頁）。而告
    訴人與其妻鄭素英雖於本次更審仍聲稱被告有對其等電話騷擾，惟經本院對其二
    人行隔離訊問結果，告訴人稱「（被告夫妻有曾再打過電話到你家？）本案之前
    大約一個半月至二個月間被告都大約在天亮時打過合計三、四次的電話來我家說
    一些不高興的話，說要再傷害我。他說我向他拿七十萬元太多了，事實上他不知
    我所花費的醫療費高達好幾百萬元」「（他打電話時有說他是誰？）我自己有接
    過，我太太也接過，我二人合計接到三、四次電話。電話中他自稱是阿偉，電話
    中也聽得出是他的聲音」；告訴人之妻鄭素英則稱「（被告夫妻有曾再打過電話
    到你家？）被告於案發之前幾天或約一禮拜有打過二、三次的電話到我家，大概
    都在早上六、七點打來。」「（他打電話時有說他是誰？）電話我與我丈夫都接
    過，電話中有提到他太太怎麼樣，說他太太要與他離婚，如果再怎樣的話，害他
    家雞犬不寧，意思是要對我丈夫不利」「（他有說他是何人？）他有說要我丈夫
    不要再與他太太在一起，他沒說他是誰，但聽他的意思我知道他是何人，因他打
    了好幾次的電話來」（見更一審卷二第二十四頁、二十六頁），綜觀二人之陳述
    就來電者騷擾或威脅之內容與來電之時間及是否表明身分均有顯著差異，實難信
    為真實，而如被告於本件案發前確有對告訴人夫妻為上開電話騷擾或威脅，其等
    何以未於本件報案時即刻提供警方參佐？再者，如前所述，告訴人於原審及本院
    均一再稱對其潑淋硫酸之人，當時並未戴安全帽或口罩，則被告既與告訴人認識
    ，且以前才因對告訴人潑電瓶水酸液被認出而被查獲，而本件潑淋硫酸案件又非
    突發，安全帽或口罩等遮掩物品亦不是難找之物，被告又豈會毫無遮掩冒然提水
    桶裝硫酸對告訴人潑淋硫酸而不虞被發覺之理？
(四)被告於八十七年十一月十八日被拘提到案時所稱：伊當日與朋友在南投縣國姓街
    中正路一段二二六號即伊姐姐家飲酒、打麻將；當日晚上七、八時，由徐益文開
    車載陳永昇、黃智成與伊，前往國姓鄉街上之福龜派出所吃宵夜，至十二時始回
    到家中云云，雖與證人徐益文、陳永昇、黃智成所證稱：八十七年十一月五日晚
    上，未曾與被告一起外出吃宵夜等語不符，但被告辯稱因到案時離本件案發時間
    已有十多日，一時記錯所致，實則，本件案發當日伊約晚上十時左右離開伊姐姐
    家，就前往姪子賴祐伯家幫忙處理喪事，一直到晚上十一時左右，伊太太下課返
    家，才與伊一起回家等語。經查一般人對十多日前之行蹤會記憶錯誤，本屬可能
    ，且上情亦經證人賴祐祥、賴祐祺、賴雪琴、莊其榮、紀秀鳳於原審到庭證明綦
    詳，並有南投縣私立同德家事商業職業學校附設進修補習學校八十八年四月十六
    日同德補字第一五七九號及八十八年五月二十八日同德字第一六０三號函與函附
    之課程表在卷可稽。雖證人賴祐祥、賴祐祺、賴雪琴、紀秀鳳均與被告有親戚關
    係，但仍難以此逕認其等所言必係出於偏頗迴護，而證人莊其榮與被告並無特殊
    關係，其證詞之憑信性本即較高，更難將其等所為有利於被告之證詞遽以摒除不
    採。何況，如依告訴人所稱行兇者並未戴安全帽或口罩等遮掩物，甚而已曝光為
    告訴人看到面貌，則對案發後十餘日始到案之被告而言，要事先編撰甚而與至親
    好友勾串好一套無破綻之案發當晚行蹤，本非難事，其何以仍於到案時供稱與多
    人一起而致有不符情形發生？按由此角度本亦可解讀為「反能印證被告並未涉案
    ，故始未思事先掩飾行蹤以避免敗露犯行」，因之，如以被告於案發十餘日被拘
    提到案時對其行蹤交代之供述出現漏洞，執為被告不利之認定，即存有論證上之
    詭異與證據上臆測之風險。
(五)再查證人即警員蔡文德於本院前審審理時到庭證稱：案發後伊到告訴人就醫之醫
    院製作筆錄，告訴人有說被告涉案，伊製作筆錄回派出所後，主管有請另一組人
    員去找被告，但未找到等情（見本院上訴審卷第四十三、四十四頁），而證人即
    警員洪振芳雖結稱在伊抓到被告之前，派出所員警也有去查訪，但未遇見被告或
    其家人，被告平時都是在山區做生意，最後一次則係探聽後才去等候，才找到被
    告等語（同見前開卷第五十頁），警員施文村於本次更審亦稱有去被告國姓家找
    被告好幾次，又未找到被告時，沒印象有留下通知書或要他家人轉告（見本院更
    審卷二第九九、一００頁）等語，查偵辦此案之員警均未指陳於前往被告住處找
    尋被告未著時，曾留下通知書或要被告家人轉告，且按告訴人之筆錄係於八十七
    年十一月十七日始制作完成，業據警員蔡文德於本次更審時結證在卷（見本院更
    審卷二第九八頁），足見警方應係於八十七年十一月十七日之後始前往被告住處
    找尋被告，而依卷附拘票報告書記載「丙○○係於八十七年十一月十八日十三時
    三十分在南投縣國姓鄉○○村○○路○段二四七號處所查獲」，前開處所既為被
    告住所，而警方又似於找尋被告一日未著即逕行拘提被告，並於被告住所拘提到
    被告，則遑論被告所辯因當時承包檳榔園，收割檳榔出售維生，故天天至檳榔園
    工作乙節，已有證人即其所僱用之李天順與劉振慶於本院前審到庭證明屬實，但
    以警方於如此短時間內去被告住家尋訪未著與於被告住家逕行拘提到被告之情形
    ，即逕認被告是畏罪逃匿，亦嫌過於武斷臆測。
(六)末查被告雖經原審將之送往當時之臺灣省政府警政廳刑事警察大隊實施測謊結果
    ，關於被告有無於八十七年十一月五日晚上，向乙○○潑灑酸性溶液，及有無至
    乙○○家前，被告回答沒有，均呈不實反應。對於歹徒是否使用紅色的桶子裝酸
    性液體潑灑乙○○，被告回答不知道，則呈明顯不正常反應，但是否以白色、藍
    色、黃色、黑色桶子裝酸性液體測試詢問，被告回答不知道，則均無不正常反應
    ，顯見被告知曉本案關鍵案情，固有該隊八十八年五月四日省刑大鑑字第２６３
  ０號鑑驗通知書一紙附卷可憑；惟按被告經測謊檢驗，雖有說謊或不正常反應，
    但因測謊時，被告對其切身清白與否異常關注，心理上之負擔不免影響及呼吸、
    血壓等反應，尚難憑該測謊結果遽入人罪（參照最高法院八十二年度台上字第三
    五號、八十七年度台上字第九三七號、八十八年度台上字第一八四三號判決）。
    經查：本次更審時負責該測謊鑑定之鑑定人陳振熅雖有到庭就其專業訓練資格及
    鑑定方法加以說明，但本件綜合前開各論述以觀，本件既無合理事證足認被告有
    對告訴人潑淋硫酸之犯罪動機，告訴人之妻鄭素英指認被告犯案之證詞又無足採
    ，而告訴人之指認被告行兇犯案之正確性復仍存有相當之疑點，自不能憑該測謊
    結果有不實反應，即遽為被告不利之認定。查本件告訴人受潑淋硫酸致嚴重傷害
    固為屬實，並堪值同情，但依上所述，既仍令人有對被告是否遭誤指錯認為行兇
    者之合理懷疑存在，本院尚無從形成對被告為有罪之確信，揆諸首揭刑事訴訟法
    規定與最高法院判例等意旨，即不得遽為被告有罪之認定，亦即應認本件被告被
    訴之犯罪尚屬不能證明，從而，原審未詳予勾稽，遽為被告有罪之判決，洵有違
    誤，被告執此上訴指摘原判決不當，為有理由，應由本院予以撤銷改判，並為被
    告無罪之諭知，以免冤抑。
據上論斷，應依刑事訴訟法第三百六十九條第一項前段、第三百六十四條條、第三百
零一條第一項，判決如主文。
本案經檢察官甲○○到庭執行職務。
中      華      民      國    九十二     年      四       月     九     日
                                   臺灣高等法院臺中分院刑事第七庭
                                         審判長法  官  林  榮  龍
                                               法  官  黃  日  隆
                                               法  官  江  錫  麟
右正本證明與原本無異。
檢察官得上訴。
如不服本判決應於收受送達後十日內向本院提出上訴書狀，其未敘述上訴之理由者並
得於提起上訴後十日內向本院補提理由書（均須按他造當事人之人數附繕本）。
                                               書記官  陳  美  利
中      華      民      國    九十二     年      四       月     十     日
                                                                        Ａ


司法院資訊處製作；財團法人民間司法改革基金會備份。
